【裁判字號】    91,訴,2579
【裁判日期】    920321
【裁判案由】    懲治走私條例等
【裁判全文】
臺灣高雄地方法院刑事判決                     九十一年度訴字第二五七九號
    公  訴  人  臺灣高雄地方法院檢察署檢察官
    被      告  戊○○
    被      告  丁○○
    共      同
    選任辯護人  林維毅律師
右列被告因懲治走私條例案件，經檢察官提起公訴（九十年度偵字第八六八二號），
本院判決如左：
    主  文
戊○○私運管制物品進口逾公告數額，處有期徒刑拾月。緩刑參年。
丁○○無罪。
    事  實
一、戊○○係設於高雄市○鎮區○○路四三號六樓『力久貿易行』之實際負責人（登
    記負責人為己○○，與戊○○係叔姪關係），明知一次私運大陸生產、製造、加
    工之茶葉或有匪偽文字或圖案之標誌等匪偽物品，其總額由海關比照緝獲時之完
    稅價格計算超過新台幣（下同）十萬元者，屬於行政院依懲治走私條例規定公告
    之『管制物品項目及數額』丙項所列之管制進口物品，竟基於私運管制物品進口
    之犯意，於民國八十九年六月二十九日，以泰國Ｔ‧ＴＨＡＩ‧ＣＨＡＲＥＯＮ
      ＰＨＯＬ  ＬＴＤ‧，ＰＡＲＴ‧公司（詳偵查卷第三十頁之發票，下稱泰成
    公司）名義，將已裝載於貨櫃（編號：ＧＳＴＵ0000000號）中之大陸產
    製之普洱茶餅五千六百二十六公斤、普洱茶磚四千五百十二公斤、普洱散茶一百
    六十九公斤（以上均有中文標示）、大沱茶一千五百九十三公斤、小沱茶一萬零
    九百二十公斤（以上內包裝均有中文標示）（合計二萬二千八百二十公斤，完稅
    價格合計六十六萬九千五百二十九元），運至正利航業股份有限公司（下稱正利
    公司）所屬ＫＵＯ  Ｌ─ＩＨ輪上【承攬運送人：四海運通股份有限公司（下稱
    四海公司）】，委由不知情之正利公司，將上開貨物運抵高雄港，指定受貨人為
    力久貿易行。啟運後，該輪船於八十九年七月五日抵達高雄港，而將上開大陸製
    普洱茶、大小陀茶私運進口至我國境內。嗣因該進口艙單申報貨名（ＴＥＡ）籠
    統，且申報麥頭（ＭＡ─ＲＫ）加註ＭＡＤＥ  ＩＮ  ＴＨＡＩＬＡＮＤ，於抵
    港同日，在高雄港第一二○號碼頭查驗區，經財政部高雄關稅局機動巡查隊丙○○開櫃查驗，始發現上開茶葉均為大陸產製，而予查扣，並發通報單【另於八十
    九年七月十八日，戊○○委託不知情之聯豐報關行負責人丁○○（另為無罪判決
    ），以力久貿易行負責人己○○之名義，藉國外廠商作業疏失為由，申請將上開
    貨物退運至越南，並同時填具進口報單（號碼：ＢＣ／８９／Ｙ２２８／０００
    ２號）及出口報單（號碼：ＢＣ／８９／Ｙ３５６／９０１５號），惟財政部高
    雄關稅局以通報在先為由，仍沒入該貨物】。
二、案經法務部調查局航業海員調查處高雄調查站報告臺灣高雄地方法院檢察署檢察
    官偵查起訴。
    理  由
壹、有罪部分：
一、訊據被告戊○○否認有私運管制物品進口逾公告數額之犯行，辯稱：伊係購買泰
    國產製茶葉，並無走私之意圖，於貨物裝船啟運後、至抵達高雄港前，泰國貨主
    通知貨源不足，有部分茶葉為大陸貨，其即伊貨主指示，申請退運至越南，因聯
    繫泰國貨主之故，故託至八十九年七月十八日始申請退運，本件貨物並未實際進
    口等語。經查：
  (一)八十九年六月二十九日，泰成公司將已裝載於貨櫃（編號：ＧＳＴＵ00000
    00號）中之大陸產製之普洱茶餅五千六百二十六公斤、普洱茶磚四千五百十二
    公斤、普洱散茶一百六十九公斤（以上外包裝均有中文標示）、大沱茶一千五百
    九十三公斤、小沱茶一萬零九百二十公斤（以上內包裝均有中文標示）（合計二
    萬二千八百二十公斤，完稅價格合計六十六萬九千五百二十九元），運至正利公
    司所屬ＫＵＯ  ＬＩＨ輪上（承攬運送人：四海公司），委由不知情之正利公司
    ，將上開貨物運抵高雄港，指定受貨人為力久貿易行（實際負責人為被告戊○○
    ）。啟運後，該輪船於八十九年七月五日抵達高雄港，嗣因該進口艙單申報貨名
    （ＴＥＡ）籠統，且申報麥頭（ＭＡＲＫ）加註ＭＡＤＥ  ＩＮ  ＴＨＡＩＬＡ
    ─ＮＤ，於抵港同日，在高雄港第一二○號碼頭查驗區，經財政部高雄關稅局機
    動巡查隊丙○○開櫃查驗，發現上開茶葉均為大陸產製，而予查扣等情。業據被
    告戊○○、同案被告丁○○自陳在卷，並經證人即財政部高雄關稅局職員丙○○
    、甲○○；證人即被告戊○○姪子己○○於本院證述綦詳（詳本院九十一年十一
    月十五日審判筆錄第四頁至第五頁、第六頁；本院九十一年十二月十六日審判筆
    錄第四頁）；此外復有艙單、發票、提貨單、財政部高雄關稅局扣押貨物（運輸
    工具）收據及搜索筆錄、廠商資料查詢單、財政部高雄關稅局關員發現實到貨物
    與艙單申報不符案件通報單、財政部高雄關稅局處分書及複查決定書、財政部高
    雄關稅局九十一年十二月二十六日關緝字第九一○六一三二四號完稅價格函文附
    偵查卷及本院卷可參。是此部分之事實，堪以認定。
  (二)被告辯稱：本案係泰國貨主裝運錯誤（部分），且於知悉後，即申請退運貨物至
    越南，貨物並未實際進口等語，固與同案被告丁○○所述相符，且有退運申請書
    、進口報單（號碼：ＢＣ／８９／Ｙ２２８／０００２號）、出口報單（號碼：
    ＢＣ／８９／Ｙ３５６／９０１５號）附偵查卷可參。惟因：
  就貨物之種類而言：
    若如被告戊○○所言，因部分貨源不足，始以大陸產製茶葉替代，則進口之貨物
    應夾雜大陸及泰國產製茶葉，且因大陸產製茶葉係補不足，故泰國產製之茶葉當
    多於大陸產製之茶葉，然本件查獲之普洱茶及大、小沱茶均為大陸產製物品，並
    無泰國產製茶葉，業如前述，是被告戊○○所辯，已難採信。況因貨物全屬大陸
    產製，若被告戊○○訂購貨物均為泰國產製茶葉，泰國貨主運送貨物出口前，於
    搬運茶葉之際，在運送茶葉數量相同、且普洱茶部分均有中文標示下，縱有誤裝
    之可能，亦不致全部誤載。
  就退運之原因、程序而言：
    被告戊○○、共同被告丁○○雖稱：係依泰國貨主之指示，始將貨物退運之越南
    等語（詳本院九十一年十月十四日審判筆錄第八頁、偵查卷第十三頁背面倒數第
    二行），且有該申請退運書面（詳偵查卷第二十八頁）可參。但與共同被告丁○○於八十九年十一月十日警訊時稱：因泰國賣方不接受退運退貨，才由蔡寶泰（
    警訊時，丁○○誤認蔡寶泰為受貨人）自行找越南買主退運等語不符（詳偵查卷
    第七頁背面倒數第四行）。因共同被告丁○○為聯豐報關行負責人，其依被告戊○○之指示而辦理退運，應知悉退運之原因，竟就同一事實為不同之陳述，則本
    件是否係依泰國貨主之指示而退運，已非無疑。況被告戊○○已自承：貨物啟運
    後至進口前，伊已知悉貨物含有大陸產製茶葉等語（詳本院九十一年十月十四日
    審判筆錄第六頁至第七頁），則為免進口遭懷疑走私，於進口前，當應積極聯繫
    退運，並請泰國貨主出具證明，於入港前即通知關稅局，豈有入港後逾十餘天（
    八十九年七月五日進口，八十九年七月十八日辦理退運），始申請辦理退運，且
    迄今仍無法提出泰國貨主之證明文件。又被告戊○○始終均辯稱：本件係貨源不
    足，部分以大陸產製茶葉代替等語，若屬真實，則本件純屬貨源問題，並無誤送
    、誤載之原因存在，然退運申請書竟記載：『茲因國外廠商作業上疏忽，錯把該
    只重櫃發到臺灣，原本是要賣到越南』等語，顯有矛盾。
  另若如被告戊○○所述，係因貨源不足，摻雜部分大陸產製茶葉而申請退運，則
    貨物應包含大陸及泰國產製茶葉，而共同被告丁○○受指示辦理退運，該進口、
    出口報單上應均為大陸及泰國產製之記載，然該報單上均註明大陸產製。亦徵被
    告戊○○所辯，不足採信。
  綜上所述，被告戊○○關於進口貨物種類、貨物退運原因及程序之答辯，均難以
    採信。爰審酌上情，並參以泰國雖亦產有普洱茶及大、小沱茶，然國內實際商品
    市場並無泰國產製之普洱茶及大、小沱茶，進口數量不多等情，有財政部高雄關
    稅局九十一年十二月二十六日關緝字第九一○六一三二四號函、行政院農業委員
    會茶葉改良場九十二年一月十四日農茶改製字第○九一三三○三二七二號函可參
    ，並經證人即四海公司經理乙○○○證述明確（詳本院九十二年三月七日審判筆
    錄第五頁），顯見國內市場上，以大陸產製之普洱茶及大、小沱茶為正宗，泰國
    產製之普洱茶及大、小沱茶，並不多見，在難以賣出下，被告戊○○豈會進口該
    茶葉，徒增虧累。因此，被告應係進口大陸產製茶葉，嗣因進口當日即被查獲，
    知情後，乃委託共同被告丁○○以誤送為由，將貨物轉運至越南，以逃避刑罰甚
    明。又本件被告戊○○係以退運為由，逃避刑罰，實際上並無退運之事由，而所
    謂私運進口，係指私運管制物品，進入我國領域而言，如以船舶運送時，於其進
    入十二浬之海域，走私行為即為既遂，行為人嗣後以何種方式通關，核與已經成
    立之犯罪，不生影響。因本件運送之輪船已抵達高雄港，是該大陸產製茶葉應已
    進口。從而，依前開直接及間接證據，被告戊○○所辯，應與事實不符，本件事
    證明確，其犯行堪以認定。
二、按一次私運匪偽物品，其總額由海關照緝獲時之完稅價格計算，超過十萬元者，
    為管制進口物品，此有行政院發布之『懲治走私條例公告管制物品項目及其數額
    』丙項第四款規定可資參照，雖此項公告丙項第四款匪偽物品為管制進口物品，
    業經行政院於九十年十一月二十九日以臺財字第○六六五八九號公告刪除，增列
    丙項第五款：『海關進口稅則第一章至第八章所列之物品及稻米、稻米粉、花生
    、茶葉、種子（球）』，惟此係事實上變更，並非法律變更，並不影響被告應負
    之責任。依前開規定，一次私運該項所規定物品一項或數項，其總額由海關照緝
    獲時之完稅價格計算，超過十萬元者，即應依懲治走私條例規定處罰。查本件扣
    案之大陸產製普洱茶餅五千六百二十六公斤、普洱茶磚四千五百十二公斤、普洱
    散茶一百六十九公斤、大沱茶一千五百九十三公斤、小沱茶一萬零九百二十公斤
    ，合計二萬二千八百二十公斤，完稅價格合計六十六萬九千五百二十九元，已逾
    十萬元完稅價格，均已詳如前所述，依上揭管制物品項目及其數額丙項規定，為
    管制進口物品。又按懲治走私條例已於九十一年六月二十六日經總統修正公布，
    並於同年月二十八日生效施行，其中第二條第一項原規定『私運管制物品進口﹑
    出口逾公告數額者，處七年以下有期徒刑，得併科新台幣二十萬元以下罰金。』
    ，現修正為『私運管制物品進口﹑出口逾公告數額者，處七年以下有期徒刑，得
    併科新台幣三百萬元以下罰金。』，罰金刑由原來之新台幣二十萬元提高為三百
    萬元，因此新舊法比較結果，依刑法第二條第一項但書規定，自應適用對被告較
    為有利之修正前懲治走私條例第二條第一項之規定。核被告戊○○所為，係犯修
    正前懲治走私條例第二條第一項之私運管制物品進口逾公告數額罪。被告利用不
    知情之正利公司船員、船長，私運該大陸產製茶葉進口，為間接正犯。爰審酌被
    告戊○○私運管制物品入境，引響國內經濟市場秩序，挑戰關稅制度，行為實屬
    不該，並參以私運之茶葉合計二萬二千八百二十公斤，完稅價格達六十六萬九千
    五百二十九元等一切情狀，量處如主文所示之刑。另被告戊○○未曾受有期徒刑
    以上刑之宣告，有臺灣高等法院被告全國前案紀錄表、臺灣高雄地方法院檢察署
    刑案資料查註紀錄表可參，其一時貪圖利益致犯此案，料其經此偵、審程序，當
    知警惕，信無再犯之虞，本院認其所受之宣告刑，以暫不執行為適當，爰宣告緩
    刑三年，以啟自新。至扣案如事實欄所示之茶葉，業經財政部高雄關稅局為沒入
    之處分，有該局九十年一月四日八九機動字第一一四五號處分書（偵查卷第三十
    四頁）可稽，爰不予宣告沒收之，附此敘明。
貳、無罪部分：
一、公訴意旨略以：被告戊○○於八十九年六月二十九日，以泰成公司名義，將大陸
    產製之普洱茶餅五千六百二十六公斤、普洱茶磚四千五百十二公斤、普洱散茶一
    百六十九公斤、大沱茶一千五百九十三公斤、小沱茶一萬零九百二十公斤，合計
    二萬二千八百二十公斤，完稅價格合計六十六萬九千五百二十九元，運至正利公
    司所屬ＫＵＯ  ＬＩＨ輪上。啟運後，該輪船於八十九年七月五日抵達高雄港，
    而將上開大陸製普洱茶、大小陀茶私運進口至我國境內。嗣該貨櫃經財政部高雄
    關稅局機動巡查隊開櫃查驗，始發現上開茶葉均為大陸產製，而予查扣。之後，
    被告即聯豐報關行負責人丁○○，未經同意，即偽造力久貿易行負責人己○○之
    名義，藉國外廠商作業疏失為由，申請將上開貨物退運至越南，並同時填具進口
    報單（號碼：ＢＣ／８９／Ｙ２２８／０００２號）及出口報單（號碼：ＢＣ／
    ８９／Ｙ３５６／９０１５號），致生損害於己○○及財政部高雄關稅局管理之
    正確性等情。因認被告丁○○涉犯刑法第二百十六條、第二百十條之行使偽造私
    文書罪嫌。
二、按犯罪事實應依證據認定之，無證據不得推定其犯罪事實；又不能證明被告犯罪
    者，應諭知無罪之判決，刑事訴訟法第一百五十四條、第三百零一條第一項前段
    分別定有明文。再認定被告有罪之事實，應憑證據，如未能發現相當之證據，或
    證據不足以證明，自不能以推測或擬制之方法，以為裁判之基礎；且認定犯罪事
    實所憑之證據，其為訴訟上之證明，須達於通常一般人均不致有所懷疑，而得確
    信其為真實之程度者，始得據為有罪之認定，倘其證明尚未達到此一程度而有合
    理之懷疑存在時，尚難為有罪之認定基礎；苟積極證據不足以為不利於被告事實
    之認定，即應為有利於被告之認定，更不必有何有利之證據（最高法院三十年上
    字第八一六號、四十年臺上字第八六號、七十六年臺上字第四九八六號判例參照
    ）。
三、公訴人認被告丁○○涉犯刑法第二百十六條、第二百十條之行使偽造私文書罪嫌
    ，無非係以被告丁○○未經同意，即以己○○之名義，偽造退運申請書，向財政
    部高雄關稅局申請退運，並填具進口、出口報單，資為論罪依據。訊據被告丁○○堅決否認有何行使偽造私文書罪行，辯稱：伊受被告戊○○之委任，以力久貿
    易行負責人己○○之名義辦理退運，而被告戊○○係力久貿易行實際負責人，故
    無行使偽造私文書之情事等語。經查：被告戊○○係力久貿易行之實際負責人，
    而己○○僅係名義上之負責人等情，業據被告己○○自陳：力久貿易行係伊二哥
    （即劉光萬）創立，二哥去世後，雖由己○○繼承，但仍由其實際負責，力久貿
    易行大、小章均置於聯豐報關行，力久貿易行成立後，報關業務均委由聯豐報關
    行處理等語（詳本院九十一年十月十四日審判筆錄第六頁）綦詳；核與證人己○○於本院證陳：力久貿易行父親劉光萬創立，戊○○負責該貿易行之業務，父親
    去世後，雖由伊繼承，但力九貿易行仍由戊○○實際負責等語（詳本院九十一年
    十二月十六日審判筆錄第四頁）。又被告戊○○委由被告丁○○辦理退運事務之
    事實，亦據被告戊○○自承在卷（詳本院九十一年十月十四日審判筆錄第七頁）
    。準此而論，己○○既已同意被告戊○○以其名義，經營力久貿易行，而力久貿
    易行之業務，包含報關、退運事宜，故被告丁○○受被告戊○○之委任，以力久
    貿易行負責人己○○之名義辦理退運，並填具申請書、進口及出口報單，應在己○○之授權範圍內，尚難認被告丁○○有行使偽造私文書罪嫌。此外，復查無其
    他積極證據足資證明被告丁○○有公訴人所指之犯行，既不能證明被告犯罪，應
    為無罪之諭知。
據上論斷，應依刑事訴訟法第二百九十九條第一項前段、第三百零一條第一項前段，
修正前懲治走私條例第二條第一項、第十一條、刑法第二條第一項但書、第七十四條
第一款，判決如主文。
中    華    民    國      九十二      年     三     月     二十一       日
                              臺灣高雄地方法院刑事第一庭
                                  法  官  方  百  正
右正本證明與原本無異。
如不服本判決，應於判決送達後十日內，向本院提出上訴狀。
                                  書記官  張  金  蘭
中    華    民    國      九十二      年      三      月      二十四   日
附錄本判決論罪科刑法條：
懲治走私條例第二條第一項
  私運管制物品進口﹑出口逾公告數額者，處七年以下有期徒刑，得併科新台幣二十
  萬元以下罰金。


司法院資訊處製作；財團法人民間司法改革基金會備份。
